臺灣臺北地方法院民事判決　　　　　　　92年度訴字第4906號
　　原　　　告　台灣菸酒股份有限公司
　　法定代理人　丙○○
　　訴訟代理人　楊正評律師
　　複　代理人　廖信憲律師
　　被　　　告　台灣新光保全股份有限公司
　　法定代理人　乙○○
　　訴訟代理人　蔡奮鯨律師
　　　　　　　　徐秀鳳律師
　　　　　　　　楊珮君律師
上列當事人間請求履行契約等事件，本院於民國九十四年一月二
十四日言詞辯論終結，判決如下：
    主    文
原告之訴及其假執行之聲請均駁回。
訴訟費用由原告負擔。
    事實及理由
壹、原告起訴主張：
一、緣原告台灣菸酒股份有限公司台北營業處（改制前為台灣省
    菸酒公賣局台北分局，下稱台北營業處）於民國八十八年間
    委託被告台灣新光保全股份有限公司規劃坐落於台北市○○
    ○路○段五百四十五號一至七樓之行政辦公室及菸酒倉庫之
    保全設施，並與被告簽訂「保全服務契約書」（下稱系爭契
    約），每年換約一次，自民國八十九年五月一日起，至九十
    一年五月一日兩造續約時止，系爭契約所約定之內容，均未
    更改。嗣於契約存續期間，原告台北營業處管理員於九十二
    年二月十三日上午八時許進入二樓倉庫時，赫然發現遭竊，
    包括一樓通往二樓之鐵捲門已被開啟、旁邊放置許多堆放香
    菸用之空棧版、倉庫東側兩片玻璃窗遭打破，失竊香菸三百
    四十一箱，損失合計達新臺幣（下同）六百一十三萬元。原
    告於系爭契約約定之事故發生後，即將損失證明單（含現場
    盤點明細表、工廠及倉庫成品收發存明細表）、證明書及警
    察機關報案三聯單交付被告，並於九十二年二月十七日及同
    年三月六日行文向被告申請理賠四百萬元，惟被告於九十二
    年二月二十七日及同年三月二十四日函覆拒絕理賠，爰依系
    爭契約第十一條第一項之約定，請求被告給付四百萬元之補
    償金額予原告，並自九十二年三月二十四日拒絕理賠之日起
    ，加付遲延利息，爰起訴請求如聲明所示。
二、原告委託被告保全服務之標的物，自八十九年五月一日簽訂
    系爭契約之日起，即明確約定為坐落臺北市○○○路五四五
    號一樓至七樓之台北營業處，而一至七樓所有列為被告規劃
    之「保全標的物名冊」及其所列之附圖中。原告於八十九年
    初委託被告規劃系爭標的物倉庫、辦公室保全設施系統時，
    其主要目的即為保全存放於二至六樓價值上億元之菸酒貨品
    ，不可能棄二至六樓之上億元之財產於不顧，而只要求保全
    七樓之辦公室及一樓之營業廳。且原告每月繳納系爭標的物
    二至六樓部分之保全服務費，至於二至六樓僅設置防火系統
    之設計，乃依被告規劃之安全防護計畫書之內容。
三、原告於八十九年初與被告商議提供系統保全服務時，即要求
    被告就夜間保全設備應採辦公大樓、大門及倉庫為三個防護
    區○○○○○路之系統主機），並要求倉庫裝置之設備除應
    具備防盜之功能外，亦應考慮防火偵測及通報功能，有八十
    九年二月十五日保全設施安裝規劃協調會議記錄可證，並未
    要求或指示被告於二至六樓倉庫部分無庸設置防盜器材。又
    系爭契約附件「保全標的物名冊」所載之標的物包括「台北
    市○○○路○段五四五號二─六樓」，該項「服務費」為三
    千八百一十元、稅一百九十元，並未區分哪一部份為防盜費
    用、哪一部份為防火費用，與其餘三套系統記載方式並無不
    同，是原告支付之保全服務費用，顯然包括原告台北營業處
    二至六樓倉庫部分。參以證人陳根培證稱：「我們收費的方
    式為防火、防盜、及緊急按鈕系統我們才有收費，但收費的
    方式不同」等語，亦即收費金額相同即提供服務內容，則第
    二、三、四套之保全服務費，於上開保全標的物名冊內記載
    之收費方式、金額完全相同，已足證第二套即原告台北營業
    處二至六樓倉庫保全系統，被告之服務範圍包括「防盜」。
    且無論保全安全計畫書或保全服務契約，均未記載原告裝設
    之防護器材種類會使被告之服務內容有任何差異，亦未記載
    被告收取之保全服務費有防盜保全費用及防火保全費用之區
    別。
四、系爭契約書係被告所提供，且系爭契約書封面印有被告公司
    之中、英文名稱、商標及燙金處理，證人陳根培亦證稱系爭
    契約係被告總公司所提供，是系爭契約為被告與不特定多數
    人訂立而單方預先擬訂之定型化契約，應有民法第二百四十
    七條之一規定之適用。
五、原告台北營業處被竊菸品多達三百四十一箱，竊取過程需花
    費相當時間，而大門防護區曾於九十二年二月十三日凌晨二
    時十八分、十九分接連發出三次警報，事後原告人員前往察
    看發現有原停放於倉庫後方之大型貨車被移位橫置於大門內
    側，被告既自承渠之保全人員接獲上述發報訊號後，曾於九
    十二年二月十三日凌晨二時三十分會同警方進入察看，惟被
    告竟對上述大型貨車橫置於大門內側之異狀毫無警覺，亦未
    通知原告，被告之保全人員草率察看後旋於二時五十八分退
    出離去，且在服務報告書記載「內外正常」，被告未盡防護
    處理之契約義務，有重大過失，因此導致原告之菸品失竊而
    受有損害，已甚明顯。
六、至被告辯稱原告於竊案發生後才要求被告在二樓、三樓倉庫
    增設防盜保全系統云云，係因原告台北營業處辦公室及倉庫
    位在巨蛋興建計劃內，已由台北市政府向財政部申請有償撥
    用，而原告僅向台北市政府承租原址二、三樓倉庫，四至六
    樓倉庫則不在原告承租範圍內，原告貨物亦不再置於四至六
    樓倉庫，因此才未要求被告強化四至六樓之防盜保全設施。
七、爰此聲明：(一)被告應給付原告四百萬元及自九十二年三月二
    十四日起至清償日止，按週年利率百分之五計算之利息；(二)
    陳明願以現金或等值之華南商業銀行無記名可轉讓定存單供
    擔保，請准宣告假執行。
貳、被告抗辯：
一、原告委託被告提供保全服務之標的物名稱、地點及範圍，依
    系爭契約第二條約定，乃指原告台北營業處如系爭契約附圖
    紅色標示內區域；又第七條亦明訂：被告對標的物之防護服
    務範圍，以裝有防護器材之區域為限。本件遭竊賊侵入之系
    爭建物二樓部分，依契約所附附圖第三頁（二樓至六樓）所
    示，並未標示為紅色區域，則非屬雙方合約約定之防護區內
    ，既非屬防護區域，被告即無補償責任可言。系爭建物二樓
    至六樓部分，非屬雙方合約約定之防盜防護區域內。且系爭
    契約第十二條第二款亦約定在防護區域外所發生之竊盜損失
    ，被告不負賠償責任。本件遭竊之二樓倉庫既不在被告防護
    服務範圍內，被告就原告之損失即無補償責任可言。
二、被告為本件標的提供保全服務前後已訂三次約，關於何者為
    防盜防護區皆以紅線標明，原告確認無訛後始正式簽約。被
    告提供保全服務，係按服務內容收費，收費則包含施工、器
    材費以及月服務費。而防盜與防火費用又有不同，因防盜需
    補償給客戶，所以服務費較高，防火則不需補償客戶，所以
    服務費較低。系爭契約之附件「保全標的物名冊」所列原告
    台北營業處二至六樓倉庫之服務費為三千九百元（含稅），
    其一樓大廳及營業廳分別為三千元及三千九百元，一樓大門
    及七樓辦公室則為三千九百元，由此收費標準即可看出，該
    原告台北營業處一樓為重點防盜防護區，故收費較其他樓層
    高出甚多，而原告台北營業處二至六樓因僅作火災通報，故
    五個樓面合計之服務費，僅相當於一樓營業廳之費用，足見
    原告台北營業處二至六樓倉庫確不在系爭契約約定之防盜防
    護範圍，否則其所需服務費用如不含器材及施工費計算，即
    應數倍於所收取之三千九百元。
三、原告雖又主張如其台北營業處之二樓倉庫未在防盜防護區內
    ，被告何須在二樓安全門氣窗裝設磁簧感應設備云云，惟被
    告當時是否確曾在二樓安全門氣窗加裝磁簧感應器，由圖面
    觀之並未裝設，被告相關保全設施復已撤除，難以查證，縱
    曾加裝磁簧感應器，亦係為加強原告台北營業處一樓、七樓
    之樓梯間之防盜防護所設，與該二樓至六樓倉庫無關。
四、被告為客戶提供保全服務，固常與不同之多數人訂立保全服
    務契約，但因每一客戶需求不同，尤其大型量販通路商，擁
    有訂約優勢，被告通常須為客戶量身訂立不同服務內容，絕
    不可能以定型化契約統一適用於每一客戶，是原告主張系爭
    契約乃被告所提制式定型化契約云云，實非可採。
五、又本件竊盜事故發生當日凌晨二點十八分日被告接獲連續異
    常發報，隨即於二點二十分通報警務中心，並於二點二十五
    分與警員會同抵達現場，但斯時應係竊賊得手後自大門離去
    時誤觸感知器而發報，為時已晚，原告亦承認當時竊賊應已
    離去，惟原告又主張被告未在當時發現有大型貨車置於大門
    內側之異常現象，為有重大過失云云，誠屬無理，亦不足採
    。另原告主張其香菸遭竊之損失達六百餘萬元，雖有報案失
    竊證明單，然該證明單不足以證明其所受損失，又該批遭竊
    之香菸何以價值六百萬餘元，亦未見其舉證證明之，是原告
    此部分主張，亦不可採。
三、爰此聲明：(一)駁回原告之訴及其假執行之聲請；(二)如受不利
    判決，願供擔保請准宣告免為假執行。
參、兩造不爭執之事項：
一、被告於八十九年五月一日與原告台北營業處簽訂保全契約書
    （下稱系爭契約），就位於台北市○○○路○段五百四十五
    號之原告台北營業處，委託被告提供保全服務，約定保全服
    務期間自八十九年五月一日起至九十年四月三十日止，嗣兩
    造於九十一年五月一日續約，延長保全服務期間至九十二年
    十二月三十一日止。
二、系爭契約附圖之紅色標示內區域，僅原告台北營業處之一樓
    與七樓（本院卷第八九頁）。
三、九十二年二月十三日凌晨，原告台北營業處大門部分之保全
    系統曾發出三次警訊，經被告人員前往查看後，於服務報告
    書處理內容記載內外正常（本院卷第五九頁、第九一頁）。
四、九十二年二月十三日上午原告台北營業處人員發現二樓倉庫
    存放之香菸已失竊（本院卷第五頁、第九二頁）。
五、原告台北營業處曾以信函請求被告理賠，惟被告以上開失竊
    香菸之二樓倉庫並非二造約定之防盜保全範圍為由拒絕理賠
    （本院卷第四一頁至第四三頁、第九二頁）。
六、原告台北營業處曾於九十二年七月三日以存證信函通知被告
    向其請領二、三樓保全設施之施工材料費及增加一套系統服
    務費（本院卷第八三頁至第八四頁、第九二頁）。
肆、得心證之理由：
一、本件原告起訴主張其自八十九年委託被告提供保全服務，並
    於九十一年五月一日續約至九十二年十二月三十一日止。九
    十二年二月十三日上午，原告台北營業處人員發現臺北營業
    處二樓倉庫所放置之香菸已失竊，原告遂向被告請求理賠，
    被告以上開失竊香菸之二樓倉庫並非兩造約定之防盜保全範
    圍為由而拒絕理賠等事實，業據原告提出系爭契約書、九十
    二年二月十三日被告服務報告書、台北市政府警察局信義分
    局受理刑事案件報案三聯單、原告台北營業處九十二年二月
    十七日九二台菸酒北營行字第００六二八號、九十二年三月
    六日台菸酒北營行字第００八五八號函、被告九十二年二月
    二十七日（92）新保審第００四號、被告九十二年三月二十
    四日（92）新保審第００八號、新光保全安全計畫書、新光
    保全服務報告書等件為證（本院卷第二十二頁至五十九頁）
    ，復為被告所不爭執，自堪信為真實。是以，本件應審究者
    厥為系爭契約所訂「保全服務之標的物」之範圍是否包括原
    告台北營業處之二樓倉庫？茲析述如下：
  (一)系爭契約第二條約定：「甲方委託保全服務之標的物，１.
    名稱：臺北營業處、２. 地點：詳如附表、３範圍：如附圖
    紅色標示內區域」；第三條第二項約定：本系統之功能為「
    防盜」；第七條約定：乙方（即被告）對標的物之防護服務
    範圍，以裝有防護器材之區域為限（如附圖紅線標示內區域
    ）。又第十二條約定：凡有下列情形之一，導致甲方（即原
    告）標的物內財物被竊或損失者，乙方均不負補償責任：一
    、...，二：在防護區域以外（即承裝置器材地區），或防
    護時間外（即未設定時間），所發生之竊盜損失。是系爭契
    約既已清楚約定本件保全服務之標的物為「如附圖紅色標示
    內區域」，原告亦自認在契約附件內紅色標示的區域確實只
    有一樓與七樓（本院九十二年十一月十日筆錄，第八十九頁
    ），則原告主張系爭契約保全服務標的物防盜之範圍包括「
    如附圖紅色標示內區域」以外之二樓至六樓之範圍，即無可
    採
  (二)又證人即被告業務課長甲○○證稱：只有二至六樓為防火系
    統，其餘為防盜。防盜的保全費比防火高等語（本院九十三
    年二月九日筆錄）；及證人即被告經理陳根培證稱：防火、
    防盜及緊急按鈕系統有收費，但收費的方式不同，二樓及六
    樓之保全內容只有防火等語，參以系爭契約之附件「保全標
    的物名冊」所列原告台北營業處二至六樓倉庫之服務費為四
    千元，其一樓大廳及營業廳分別為三千元及四千元，一樓大
    門及七樓辦公室為四千元（均含稅），二至六樓範圍之收費
    僅等於一樓大廳及營業廳或一樓大門及七樓辦公室之收費，
    足認證人甲○○、陳根培證述防盜及防火之收費方式不同，
    防盜比較高，二至六樓為防火系統，其餘為防盜等語，尚堪
    採信。
  (三)原告固舉出安全計劃書、八十九年二月十五日協調會會議記
    錄，惟該計劃書或會議記錄均非兩造最終合意之內容，規範
    二造間之權利義務關係應以九十一年五月一日續約時簽訂之
    保全服務契約為據。又證人即原告之受雇人林瑞泰證稱：全
    部的保全費用是防盜的，防火的部分是附帶的，算是額外的
    服務，不另收費，我們不可能只保二至六樓的防火，其他的
    不保等語（本院九十三年二月九日筆錄）；及證人即原告倉
    儲運輸股長裘中惠證稱：沒有要求二樓至六樓不要防盜保全
    ，我們主要就是防盜附加防火等語（本院九十三年五月二十
    四日筆錄），雖均證稱二樓至六樓包括在防盜之範圍內，惟
    此與二造於九十一年五月一日續約時簽訂之保全服務契約之
    約定，並不相符。且證人陳根培證稱：二樓至六樓為防火，
    不在紅色的範圍等語（本院九十三年五月二十四日筆錄）；
    及證人即被告之受雇人林政鵬亦證稱：七樓及一樓大廳做防
    盜，二至六樓只提供防火通報及告知等語（本院九十三年六
    月二十三日筆錄）。而二造間簽訂之系爭契約，亦明白約定
    防盜之保全服務範圍限於紅色標示內區域，從而，證人林瑞
    泰、裘中惠之證言不足為採，故二樓至六樓不在系爭契約防
    盜保全服務之範圍內，原告主張依系爭契約第十一條第一項
    之約定，被告應給付原告四百萬元之補償金額，即屬無據。
  (四)原告又主張被告於二樓部分設置磁簧感應設備，此為被告所
    否認，系爭契約上亦未見有此裝置，而證人林政鵬就此亦為
    不復記憶之陳述（本院卷第二三八頁），原告復未舉出其他
    證據證明，自難採為有利於原告之認定。
  (五)又系爭契約固為被告所預先制作，惟原告就系爭契約並非無
    要求被告增刪修改約定之權利及地位，且系爭契約就「範圍
    」之約定為界定二造間權利義務範圍特定之要素，尚難認有
    何顯失公平之處，原告主張系爭契約應適用民法第二百四十
    七條之一之規定，亦不足採。至被告是否未盡防護義務，有
    無過失，此與本件原告係基於系爭契約第十一條之補償請求
    ，為不同之法律關係，未見原告主張，亦非原告請求被告依
    系爭契約第十一條履行契約時必須具備之要件。
二、綜上，原告台北營業處之二樓倉庫，非屬系爭契約所定防盜
    「保全服務之標的物」之範圍，從而，原告依據系爭契約第
    十一條第一項之約定請求被告給付四百萬元，及自九十二年
    三月二十四日起至清償之日止，按週年利率百分之五計算之
    利息為無理由，應予駁回。原告之訴既經駁回，其假執行之
    聲請亦失所附麗，亦應併予駁回。
陸、本件事證已臻明確，兩造其餘攻擊防禦方法，核與本件判決
    之結果無影響，爰不一一論述，併此敘明。
柒、結論：本件原告之訴為無理由，依民事訴訟法第七十八條，
    判決如主文。
中　華　民　國　　94　年　　　　2 月              21  日
                      民事第六庭  法  官　楊晉佳
如對本判決上訴，須於判決送達後20日內向本院提出上訴狀
中　　華　　民　　國　　94　　年　　2 　　月　　21　　日
                    　　　　　　書記官　朱俶玲
